【裁判字號】    89,自,26
【裁判日期】    900424
【裁判案由】    詐欺
【裁判全文】
臺灣雲林地方法院刑事判決                            八十九年度自字第二六號
    自  訴  人  甲○○
    被      告  乙○○
右列被告因詐欺案件，經自訴人提起自訴，本院判決如左：
    主  文
乙○○無罪。
    理  由
一、自訴意旨略以：被告乙○○於民國八十六年十二月四日向自訴人情商借款新台幣
    （下同）一百二十萬元，以償還其向友人借貸之款項，遂由被告開立面額分別為
    三十萬元、四十萬元、五十萬元，到期日均為八十七年六月三十日之本票三紙予
    自訴人，致自訴人陷於錯誤，因而借出一百二十萬萬元予被告。詎被告借得上開
    款項後，屢向被告催討，被告竟逃逸無蹤，始知受騙，因認被告涉犯刑法第三百
    三十九條第一項之詐欺取財罪嫌云云。
二、按犯罪事實應依證據認定之，無證據不得推定其犯罪事實；又不能證明被告犯罪
    者，應諭知無罪之判決，刑事訴訟法第一百五十四條、第三百零一條第一項分別
    定有明文。次按刑法第三百三十九條第一項詐欺罪之成立，以意圖為自己或第三
    人不法所有，以詐術使人將本人或第三人之物交付為要件。所謂以詐術使人交付
    ，必須被詐欺人因其詐術而陷於錯誤，若其所用方法，不能認為詐術，亦不致使
    人陷於錯誤，即不構成該罪，最高法院四十六年台上字第二六０號著有判例。
三、本件自訴人認被告乙○○涉犯刑法第三百三十九條第一項之詐欺取財罪嫌，無非
    係以被告向其借貸一百二十萬元後，開立本票三紙予自訴人，事後未償還上開款
    項，且避不見面，顯然自始即有詐騙意圖等為其主要論據。訊據被告堅決否認有
    何詐欺取財犯行，辯稱：伊當時確有向自訴人借款，但伊借款係為投資魚塭生意
    ，因該投資生意經營不善，且合夥人死亡，以致上開合夥款項均無法取回，伊並
    無詐欺自訴人之意圖等語。經查：自訴人於本院調查時稱：被告當時有說要做生
    意，因當時其手邊有一些錢，經由朋友介紹，遂將一百二十萬元借予被告等語（
    見本院八十九年九月五日訊問筆錄），核與被告辯稱：當時伊因欲投資友人之魚
    塭生意，始向自訴人借款等語相符，再證人鄭明輝到庭證稱：伊知道被告向自訴
    人借款一事，當時被告說要做海產生意，被告做一年餘，有告知伊生意失敗之事
    等語（見本院九十年四月十七日審判筆錄），堪認被告確係因投資生意，始向自
    訴人借貸款項，並確有經營魚塭生意乙節，自難認被告在借錢之初，有何施用詐
    術之情，自訴人又有何致陷錯誤而為財物給付之情。參以被告現已與自訴人達成
    和解，約定分期償還上開款項，有和解書一紙在卷可稽，益見被告借貸上開款項
    ，應無為自己不法所有之意圖。綜此，自訴人憑以認定被告構成詐欺取財罪嫌之
    論據，尚有不足，不能逕以該罪相繩。此外，復查無其他積極事證足認被告有何
    詐欺取財之犯行，既不能證明其犯罪，爰依法諭知無罪之判決。
據上論斷，應依刑事訴訟法第三百四十三條、第三百零一條第一項，判決如主文。
中      華      民      國九十      年      四    月    二十四    日
                                        臺灣雲林地方法院刑事第二庭
                                            法  官  冷  明  珍
右正本證明與原本無異。
如不服本判決，應於判決送達後十日內，向本院提出上訴狀。（須附繕本）
                                            書記官  周  麗  雲
中      華      民      國      九十      年      四    月    二十四    日


司法院資訊處製作；財團法人民間司法改革基金會備份。
